最高法院民事判決　　　　　　　　　　　　　　　八十七年度台上字第一二五二號
　　上　訴　人　鄭俊夫
　　被 上訴 人　鄭火忠即祭祀公業鄭溪管理人
右當事人間請求確認派下權存在事件，上訴人對於中華民國八十五年十二月三十一日
台灣高等法院第二審判決（八十五年度重上字第四六一號），提起上訴，本院判決如
左：
    主  文
上訴駁回。
第三審訴訟費用由上訴人負擔。
    理  由
本件上訴人主張：被上訴人鄭火忠為祭祀公業鄭溪之管理人，伊祖先鄭孫東，為鄭溪
之子，伊自屬該公業派下員，且被上訴人於另案已承認伊為祭祀公業鄭溪之派下員，
亦曾通知伊參加祭祀公業派下員集合或協調會議。再依祭祀公業所有坐落台北市○○
區○○段馬明潭小段一六八、一六八之一、一六九號三筆土地原屬日據時期國庫所有
，於日據大正十一年八月十一日賣與祭祀公業，可證該公業設立於買地前。被上訴人
於民國七十二年一月二十四日向台北市政府民政局辦理祭祀公業鄭溪派下員公告時將
伊排除，嚴重損害伊權益等情。求為確認伊對祭祀公業鄭溪有派下權存在。被上訴人
應向台北市政府民政局申報伊為祭祀公業鄭溪派下員之判決。
被上訴人則以：系爭公業係鄭溪之孫鄭有義、鄭有傳、鄭武祥三兄弟出資購買上開馬
明潭土地所設立，上訴人之祖先縱為鄭孫東，因非設立者，故非派下員等語，資為抗
辯。
原審斟酌全辯論意旨及調查證據之結果，以：查祭祀公業享祀人鄭溪即鄭承溪有子孫
東、孫鍊二人，孫鍊生淮魯，淮魯生有義、有傳及武祥，系爭公業管理人鄭火忠即有
傳之四男。孫東生烈霞、烈生（即鄭生），烈霞生子和尚及大山，大山娶林綢為妻無
子，林綢後改嫁鄭蚶目。此有兩造所提戶口調查簿謄本在卷可稽。上訴人雖主張林綢
係招夫鄭蚶目，生子明灶為大山之嗣子云云，然為被上訴人所否認，辯稱係改嫁而非
招夫。經查依卷附之戶口調查簿謄本所載，林綢於日據明治三十九年四月十八日婚姻
入戶為戶長鄭浩之「媳」，鄭浩長男鄭蚶目之「妻」，於日據明治四十一年九月十五
日生鄭明灶為「鄭蚶目長男」（見原審卷一六三－一六四頁）。故林綢雖曾為鄭大山
之妻，但於大山去世後，改嫁鄭蚶目入於鄭蚶目之父鄭浩戶內為媳，並生子鄭明灶為
鄭蚶目長男，而非招鄭蚶目為贅夫生子明灶以嗣其前夫大山，故上訴人既為鄭明灶之
子，顯係鄭浩之子孫非鄭承溪之子孫，上訴人之請求即屬無據等詞，為其心證之所由
得。並說明上訴人其餘攻擊方法，不予審酌之理由。第一審所為上訴人敗訴之判決，
所持理由雖有不同，但結果無異，仍應予維持，因而駁回上訴人之上訴。經核於法並
無違誤。上訴論旨，係就原審取捨證據、認定事實之職權行使，指摘原判決對其不利
部分為不當，求予廢棄，非有理由。
據上論結，本件上訴為無理由，依民事訴訟法第四百八十一條、第四百四十九條第一
項、第七十八條，判決如主文。
中      華      民      國    八十七    年     五       月    二十九    日
                              最高法院民事第一庭
                                  審判長法官  李  錦  豐
                                        法官  楊  鼎  章
                                        法官  李  慧  兒
                                        法官  許  朝  雄
                                        法官  顏  南  全
      右正本證明與原本無異
                                              書  記  官
中      華      民      國    八十七    年     六       月     十七     日
